臺灣新北地方法院刑事判決　　　　　　 109年度原訴字第96號
公　訴　人　臺灣新北地方檢察署檢察官
被　　　告　黃朝安
指定辯護人　李孟聰律師
上列被告因詐欺案件，經檢察官提起公訴（109 年度偵緝字第33
43號、109 年度偵緝字第3342號），嗣被告於本院準備程序中，
就被訴事實為有罪之陳述，經本院合議庭裁定由受命法官獨任進
行簡式審判程序，判決如下：
    主  文                                              
戊○○犯如附表所示之罪，各處如附表「宣告刑及沒收」欄所示
之刑及沒收。得易科罰金部分應執行拘役玖拾日，如易科罰金，
以新臺幣壹仟元折算壹日。不得易科罰金部分，應執行有期徒刑
壹年肆月。
    事  實
一、戊○○與李舒晴（所涉詐欺取財與以網際網路對公眾散布而
    犯詐欺取財等罪嫌，業經檢察官為不起訴處分）為前男女朋
    友關係，戊○○竟以玩網路遊戲賺錢之名義，向不知情之李
    舒晴借用其申設之台新國際商業銀行帳號000-000000000000
    00號帳戶（下稱本案台新銀行帳戶）及提款卡後，分別為下
    列犯行：
㈠、戊○○因見甲○○於民國108 年12月14日晚間10時28許在社
    群網站臉書社團「國內外設計師牌買賣交流專區」張貼收購
    OW品牌外套之文章，明知斯時手邊並無上開商品，竟意圖為
    自己不法所有，基於詐欺取財之犯意，於108 年12月15日凌
    晨2 時44分許，以暱稱「吳宗憲」之帳號傳送臉書私人訊息
    予甲○○，佯稱其有OW品牌外套可讓售等語，並與甲○○約
    定以新臺幣（下同）6,000 元之價格成交，致甲○○陷於錯
    誤，於108 年12月15日晚間7 時58分許，匯款6,000 元至戊○○提供之玉山商業銀行帳號000-00000000000000號帳戶（
    此為虛擬帳號，連結實體帳號為李舒晴所申設之王道商業銀
    行帳號000-00000000000000號帳戶，下稱本案王道銀行帳戶
    ），戊○○復向李舒晴佯稱該款項為其返還之借款，使不知
    情之李舒晴收受之。嗣戊○○傳送寄貨憑據以取信甲○○，
    其上顯示為統一超商店到店寄貨，與原先約定之全家超商店
    到店寄貨不符，甲○○因而請戊○○提供貨號以供其查詢，
    惟未獲置理，甲○○始悉受騙而報警處理，經警循線查獲上
    情。
㈡、戊○○於不詳時間，在某臉書社團內見丙○○留言欲出價購
    買海賊王模型公仔，知悉丙○○有意收購上開物品，戊○○
    明知斯時手邊並無上開商品，竟意圖為自己不法所有，基於
    詐欺取財之犯意，於109 年2 月3 日凌晨4 時15分許，以暱
    稱「陳光奕」之帳號傳送臉書私人訊息予丙○○，佯稱可販
    售海賊王模型POP-MAX4檔魯夫彈跳人公仔，並傳送商品照片
    取信於丙○○，約定以9,000 元之價格成交，致丙○○陷於
    錯誤，於109 年2 月3 日晚間7 時13分許，匯款9,000 元至
    戊○○提供之本案台新銀行帳戶。嗣丙○○未收到所購買之
    上開商品，詢問戊○○是否退款亦未獲得回應，丙○○始悉
    受騙，而報警處理，經警循線查獲上情。
㈢、戊○○本無意販售巴黎世家球鞋，竟意圖為自己不法所有，
    基於詐欺取財之犯意，於109 年2 月11日上午10時3 分許，
    以暱稱「吳宗憲」之帳號傳送臉書私人訊息予丁○○，佯稱
    可販售巴黎世家球鞋，並與丁○○約定以8,000 元之價格成
    交，致丁○○陷於錯誤，於109 年2 月11日晚間10時許，匯
    款8,000 元至戊○○提供之本案台新銀行帳戶。嗣丁○○未
    收到所購買之上開商品，詢問戊○○亦未獲置理，丁○○始
    悉受騙，而報警處理，經警循線查獲上情。
㈣、戊○○明知手邊並無巴黎世家襪套鞋之商品，竟意圖為自己
    不法所有，基於以網際網路對公眾散布而犯詐欺取財之犯意
    ，於109 年2 月18日前某時，以暱稱「吳宗憲」在臉書社團
    「球鞋交易買賣中！！」內，公開張貼販售巴黎世家球鞋之
    文章，乙○○閱覽後於109 年2 月18日凌晨3 時49分許，以
    臉書私人訊息與戊○○聯繫欲購買巴黎世家襪套鞋，戊○○
    遂佯稱願以6,000 元之價格出售，致乙○○陷於錯誤，於10
    9 年2 月18日上午11時22分許，匯款6,000 元至戊○○提供
    之本案台新銀行帳戶。嗣乙○○未收到所購買之上開商品，
    詢問戊○○亦未獲置理，乙○○始悉受騙，而報警處理，經
    警循線查獲上情。
㈤、戊○○明知手邊並無巴黎世家襪套鞋之商品，竟意圖為自己
    不法所有，基於以網際網路對公眾散布而犯詐欺取財之犯意
    ，於109 年2 月18日前某時，以暱稱「吳宗憲」在臉書社團
    「球鞋交易買賣中！！」內，公開張貼販售巴黎世家球鞋之
    文章，邱勁維閱覽後於109 年2 月18日凌晨4 時5 分許，以
    臉書私人訊息與戊○○聯繫欲購買巴黎世家襪套鞋，戊○○
    遂佯稱願以6,060 元之價格出售，致邱勁維陷於錯誤，於10
    9 年2 月18日下午4 時57分許，匯款6,060 元至戊○○提供
    之本案台新銀行帳戶。嗣邱勁維均未收到所購買之上開商品
    ，詢問戊○○亦未獲置理，邱勁維始悉受騙，而報警處理，
    經警循線查獲上情。
㈥、戊○○明知手邊並無海賊王模型POP 魯夫彈跳人公仔商品，
    另意圖為自己不法所有，基於以網際網路對公眾散布而犯詐
    欺取財之犯意，於109 年2 月18日前某時，以暱稱「吳宗憲
    」在臉書社團「海賊王航海王x 龍珠x 火影忍者。各類【GK
    、公仔、人偶、玩具、模型】交易買賣競標區」內，公開張
    貼販售海賊王模型POP 魯夫彈跳人公仔之文章，己○○閱覽
    後於109 年2 月18日下午2 時49分許，以臉書私人訊息與戊○○聯繫欲購買海賊王模型POP 魯夫彈跳人公仔1 隻，戊○○遂佯稱願以8,100 元之價格出售，致己○○陷於錯誤，於
    109 年2 月18日下午2 時54分許，匯款8,100 元至戊○○提
    供之本案台新銀行帳戶。嗣己○○未收到所購買之上開商品
    ，始悉受騙，而報警處理，經警循線查獲上情。
二、案經甲○○、丙○○、丁○○、乙○○、邱勁維、己○○訴
    由新北市政府警察局林口分局報告臺灣新北地方檢察署檢察
    官偵查起訴。
    理  由  
一、按除被告所犯為死刑、無期徒刑、最輕本刑為3 年以上有期
    徒刑之罪或高等法院管轄第一審案件者外，於前條第1 項程
    序進行中，被告先就被訴事實為有罪之陳述時，審判長得告
    知被告簡式審判程序之旨，並聽取當事人、代理人、辯護人
    及輔佐人之意見後，裁定進行簡式審判程序，刑事訴訟法第
    273 條之1 第1 項定有明文。本案被告戊○○所犯係死刑、
    無期徒刑、最輕本刑為3 年以上有期徒刑以外之罪，其於準
    備程序中就被訴事實為有罪之陳述，且經告知被告簡式審判
    程序之旨，並聽取公訴人、被告、辯護人之意見後，本院合
    議庭認為適宜而裁定由受命法官獨任進行簡式審判程序，合
    先敘明。
二、又本案既經本院裁定改依簡式審判程序審理，則依刑事訴訟
    法第273 條之2 、同法第159 條第2 項之規定，不適用傳聞
    法則有關限制證據能力及證據調查之相關規定。
三、上揭犯罪事實，業據被告於本院準備程序及審理中坦承不諱
    （見本院卷第180 頁、190 頁），核與證人李舒晴於警詢及
    偵訊之證述、證人即告訴人甲○○、丙○○、丁○○、乙○○、邱勁維、己○○於警詢及偵訊之指訴情節大致相符（見
    109 偵19023 卷【下稱偵二卷】第4-6 頁、7-9 頁、10-12
    頁、16-18 頁、13-15 頁、109 偵17006 卷【下稱偵一卷】
    第4-6 頁、47-49 頁、109 偵緝3343卷【下稱偵緝二卷】第
    23-27 頁），並有被告與告訴人甲○○之臉書對話紀錄截圖
    照片、宜蘭縣政府警察局宜蘭分局109 年2 月6 日警蘭偵字
    第0000000000A 號函暨8591虛擬寶物交易網會員資料及歷史
    紀錄、玉山銀行個金集中部109 年1 月10日玉山個（集中）
    字第1090002594號函暨玉山銀行虛擬帳號交易明細、告訴人
    丙○○之郵局帳戶交易明細、存摺內頁明細、被告與告訴人
    丙○○之臉書訊息對話紀錄、告訴人丁○○之交易明細查詢
    照片、被告與告訴人丁○○之臉書訊息對話紀錄、告訴人乙○○之匯款紀錄、被告與告訴人乙○○之臉書訊息對話紀錄
    、告訴人邱勁維匯款之新光銀行自動櫃員機明細表、被告與
    告訴人邱勁維之臉書訊息對話紀錄、告訴人己○○之匯款紀
    錄、被告與告訴人己○○之臉書訊息對話紀錄、證人李舒晴
    之本案台新銀行帳戶交易明細表各1 份在卷可稽（見偵一卷
    第15-20 頁、21-30 頁、31頁、偵二卷第32-33 頁、40-42
    頁反面、49-50 頁、47-49 頁、67頁、68-69 頁、61頁、55
    -59 頁、71-82 頁、偵緝二卷第29-39 頁、41頁），足認被
    告之任意性自白與事實相符。本案事證明確，被告上開犯行
    堪以認定，應依法論科。
四、論罪科刑：
㈠、核被告如事實欄一㈠至㈢所為，均係犯刑法第339 條第1 項
    之詐欺取財罪；如事實欄一㈣至㈥所為，均係犯刑法第339
    條之4 第1 項第3 款之以網際網路對公眾散布而犯詐欺取財
    罪。被告如事實欄一㈠至㈥所示之犯行，係利用不知情之李
    舒晴提供其所有之王道銀行帳戶以及台新銀行帳戶，供告訴
    人甲○○等人匯款，故被告上開所為均構成間接正犯。
㈡、被告上開所犯6 罪間，犯意各別，行為互殊，應予分論併罰
    。
㈢、爰審酌被告正值青年，不思以正當方式賺取金錢，竟心存僥
    倖，藉由網路商品交易之機會，以事實欄所載之方式詐欺本
    案告訴人，造成多名告訴人之財產損失，所為甚有不該；另
    衡酌被告各次詐取之財物為數千元，金額非鉅，於本院審理
    中坦承犯行，態度尚可，且業已返還告訴人甲○○6,000 元
    ，以及補行寄出商品予告訴人丁○○，彌補上開告訴人之損
    失，然迄至本案言詞辯論終結前均未賠償告訴人丙○○、乙○○、邱勁維、己○○等人等情形，及其智識程度為高職肄
    業，職業為工，無未成年子女需扶養等一切情狀，各量處如
    附表「宣告刑及沒收」欄所示之刑，並就得易科罰金部分諭
    知易科罰金之折算標準，再就得易科罰金之各罪及不得易科
    罰金之各罪，分別合併定應執行刑如主文所示。
五、沒收：
㈠、按犯罪所得，屬於犯罪行為人者，沒收之；前二項之沒收，
    於全部或一部不能沒收或不宜執行沒收時，追徵其價額；犯
    罪所得已實際合法發還被害人者，不予宣告沒收或追徵。刑
    法第38條之1 第1 項前段、第3 項、第5 項分別定有明文。
㈡、經查，被告所犯本案事實欄一㈠至㈥所示之各次詐欺犯行，
    分別獲有如附表所示之犯罪所得，業經認定如前，然被告詐
    騙告訴人甲○○之款項，已由被告於108 年12月22日後某日
    ，以無褶存款之方式返還予告訴人甲○○，而被告詐騙告訴
    人丁○○之部分，被告於詐欺犯行既遂後，業於109 年2 月
    24日將商品寄出予告訴人丁○○，告訴人丁○○於同月28日
    表示已收到商品，此經告訴人甲○○於偵查中證述明確（見
    偵一卷第48頁），並有李舒晴提出之被告與告訴人丁○○之
    臉書訊息對話紀錄1份在卷可參（見偵緝二卷第41頁），堪
    認上開部分之犯罪所得已實際合法發還告訴人甲○○與丁○○，爰不予沒收。另證人李舒晴雖於偵查中陳稱已另行透過
    無褶存款之方式，返還告訴人邱勁維與乙○○遭被告詐欺之
    款項等語（見偵緝二卷第25頁），然此部分係證人李舒晴經
    檢察官列為同案被告偵查期間，為處理商品價款爭議問題，
    而自行賠付予告訴人2人之金錢，被告於本院審理中亦陳稱
    其不知道李舒晴有另行賠償邱勁維、乙○○乙情（見本院卷
    第180頁），故尚難將李舒晴賠償之款項視為被告本案犯罪
    所得之返還。從而，被告詐欺告訴人丙○○、乙○○、邱勁
    維、己○○獲取之犯罪所得均未扣案，亦未合法發還上開告
    訴人，爰依前揭規定宣告沒收之，並於全部或一部不能沒收
    或不宜執行沒收時，追徵其價額。
據上論斷，應依刑事訴訟法第273 條之1 第1 項、第299 條第1
項前段，刑法第339 條第1 項、第339 條之4 第1 項第3 款、第
50條第1項、第51條第5款、第6款、第41條第1項前段、第38條之
1第1項前段、第3項，刑法施行法第1條之1第1項，判決如主文。
本案經檢察官陳姵伊提起公訴，檢察官游淑惟到庭執行職務。
中    華    民    國   110    年    11    月    18    日
                  刑事第八庭    法  官  陳盈如
上列正本證明與原本無異。
如不服本判決，應於判決送達後20日內敘明上訴理由，向本院提
出上訴狀 (應附繕本) ，上訴於臺灣高等法院。其未敘述上訴理
由者，應於上訴期間屆滿後20日內向本院補提理由書「切勿逕送
上級法院」。
                                書記官  陳冠豪
中    華    民    國   110    年    11    月    19    日
附錄本案論罪科刑法條全文：
中華民國刑法第339條
（普通詐欺罪）
意圖為自己或第三人不法之所有，以詐術使人將本人或第三人之
物交付者，處 5 年以下有期徒刑、拘役或科或併科 50 萬元以
下罰金。
以前項方法得財產上不法之利益或使第三人得之者，亦同。
前二項之未遂犯罰之。
中華民國刑法第339條之4
犯第 339 條詐欺罪而有下列情形之一者，處 1 年以上 7 年以
下有期徒刑，得併科 1 百萬元以下罰金：
一、冒用政府機關或公務員名義犯之。
二、三人以上共同犯之。
三、以廣播電視、電子通訊、網際網路或其他媒體等傳播工具，
    對公眾散布而犯之。
前項之未遂犯罰之。
附表：
┌───────┬─────┬───────────────────┐
│犯罪事實      │犯罪所得  │宣告刑及沒收                          │
│              │（新臺幣）│                                      │
├───────┼─────┼───────────────────┤
│事實欄一㈠    │6,000元   │戊○○犯詐欺取財罪，處拘役參拾日，如易│
│              │          │科罰金，以新臺幣壹仟元折算壹日。      │
├───────┼─────┼───────────────────┤
│事實欄一㈡    │9,000元   │戊○○犯詐欺取財罪，處拘役伍拾日，如易│
│              │          │科罰金，以新臺幣壹仟元折算壹日。      │
│              │          │未扣案之犯罪所得新臺幣玖仟元沒收，如全│
│              │          │部或一部不能沒收或不宜執行沒收時，追徵│
│              │          │其價額。                              │
├───────┼─────┼───────────────────┤
│事實欄一㈢    │8,000元   │戊○○犯詐欺取財罪，處拘役參拾日，如易│
│              │          │科罰金，以新臺幣壹仟元折算壹日。      │
├───────┼─────┼───────────────────┤
│事實欄一㈣    │6,000元   │戊○○犯以網際網路對公眾散布而犯詐欺取│
│              │          │財罪，處有期徒刑壹年。                │
│              │          │未扣案之犯罪所得新臺幣陸仟元沒收，如全│
│              │          │部或一部不能沒收或不宜執行沒收時，追徵│
│              │          │其價額。                              │
├───────┼─────┼───────────────────┤
│事實欄一㈤    │6,060元   │戊○○犯以網際網路對公眾散布而犯詐欺取│
│              │          │財罪，處有期徒刑壹年。                │
│              │          │未扣案之犯罪所得新臺幣陸仟陸拾元沒收，│
│              │          │如全部或一部不能沒收或不宜執行沒收時，│
│              │          │追徵其價額。                          │
├───────┼─────┼───────────────────┤
│事實欄一㈥    │8,100元   │戊○○犯以網際網路對公眾散布而犯詐欺取│
│              │          │財罪，處有期徒刑壹年。                │
│              │          │未扣案之犯罪所得新臺幣捌仟壹佰元沒收，│
│              │          │如全部或一部不能沒收或不宜執行沒收時，│
│              │          │追徵其價額。                          │
└───────┴─────┴───────────────────┘